【裁判字號】    96,訴,1749
【裁判日期】    970221
【裁判案由】    清償債務
【裁判全文】
臺灣板橋地方法院民事判決              96年度訴字第1749號
原      告  乙○○
兼訴訟代理  戊○○
人
共      同
訴訟代理人  丁○○
被      告  丙○○
            甲○○
                      樓
上列當事人間請求清償債務事件，經本院於民國97年1月24日言
詞辯論終結，判決如下：
    主  文
被告丙○○應給付被告甲○○新臺幣伍拾陸萬捌仟壹佰肆拾玖元
，並由原告代位受領。
原告其餘之訴駁回。
訴訟費用由被告連帶負擔百分之三十九；餘由原告負擔。
    事實及理由
一、本件被告甲○○經合法通知，未於言詞辯論期日到場，核無
    民事訴訟法第386 條所列各款情形，爰依原告之聲請，由其
    一造辯論而為判決。
二、原告主張：被告甲○○積欠原告乙○○新臺幣（下同）67萬
    元及其中5 萬元自民國83年5 月10 日 起，其中32萬元自83
    年6 月10日起，其餘30萬元自83年6 月14日起，均至清償日
    止，按年息百分之5 計算之利息；積欠原告戊○○64萬零
    664 元及自84年6 月14日起至清償日止，按年息百分之6 計
    算之利息，歷經十餘年迄未清償。而被告丙○○積欠被告甲
    ○○147 萬零620 元，被告甲○○曾於95年11月7 日聲請鈞
    院95年度執字第47859 號清償債務強制執行事件對被告丙○
    ○之財產強制執行，竟又撤回執行，顯有怠於行使權利之情
    事，為此依民法第242 條規定提起本件訴訟。並聲明：被告
    丙○○應給付被告甲○○147 萬零620 元，並由原告代位受
    領。
三、被告甲○○未於言詞辯論期日到場，亦未提出準備書狀為任
    何聲明陳述。被告丙○○則以：伊共向被告甲○○借款250
    萬元，嗣於93年6月28日簽訂清償協議書，清償本金30萬元
    ，並約定先前之利息、違約金不算，之後之利息則按協議書
    計算。而被告甲○○曾依鈞院93年度執字第27906號強制執
    行事件對伊之財產之強制執行受償240萬元，總計清償270萬
    元，故伊已全部清償完畢。且原告曾對被告甲○○聲請強制
    執行受償70多萬元，原告應不得再為請求等語，茲為抗辯。
    並聲明：原告之訴駁回。
四、原告及被告丙○○於本院97年1月24日言詞辯論期日協議本
    件不爭執之事實如下：
（一）被告甲○○、丙○○曾於91年11月11日簽訂借款契約書，
      約定丙○○向甲○○借款200萬元，借款期間自91年11月
      11 日起至92年6月11日止，利息按月息二分四計算。嗣甲
      ○○、丙○○於93年6月28日訂定清償協議書，約定甲○
      ○積欠丙○○250萬元，於簽訂協議書時給付現金30萬元
      ，丙○○承諾於94年3月底清償100萬元，並自簽訂協議書
      時起算，按月息一分二計算利息及遲延利息。餘款120萬
      元續借予丙○○，並自簽訂協議書時起至94年3月底止，
      依月息一分二計算利息及遲延利息，自94年4月1日起至清
      償日止，按月息二分四計算利息及遲延利息之事實，有被
      告甲○○聲請本院92年度執字第30155 號清償票款強制執
      行事件時提出之借款契約書（參見該案卷19頁），及聲請
      本院95年度執字第47859 號清償債務強制執行事件時提出
      之清償協議書（參見該案卷22頁）之影本各1 件附卷可稽
      ，並經本院調卷查明，且為原告及被告丙○○所不爭執。
（二）嗣被告甲○○於93年11月5日持本院之拍賣抵押物裁定及
      本票裁定，於本院93年執字第27906號清償債務財產強制
      執行事件對丙○○之財產強制執行之程序中聲明參予分配
      ，受償240萬元。丙○○於強制執行程序進行中，曾就甲
      ○○聲明參予分配之債權金額提起分配表異議之訴，經本
      院94年度訴字第157號及臺灣高等法院94年度上字第902號
      判決認定：丙○○積欠甲○○本金220萬元及自92年4月12
      日起之利息。甲○○於93年11月5日僅以對丙○○之200萬
      元借款債權聲明參予分配，該借款債權自92年4月12日起
      至93年6月27日訂立清償協議書之前一日止，原約定利率
      為月息二分四，因超過法定利率，應以年息百分之20計算
      ，該期間之利息計48萬5,479元；自93年6月28日至93年10
      月15日本院民事執行處93年10月15日板院通93執木字第
      27906號函計息日止，約定之利息為月息一分二，該期間
      利息計8萬6,795元，合計利息57萬2, 274元，該部分本金
      與利息合計257 萬2,274 元之事實，亦經本院依職權調取
      上開執行卷宗查明，有卷內之執行金額計算書分配表、債
      權憑證各1 件及判決書3 件可證（參見該卷第170 頁至17
      3 頁、第289 頁及第267 至283 頁），且為原告及被告丙
      ○○所不爭執。
（三）甲○○就該200萬元部分之借款債權，依本院93年10月15
      日之分配表受償240萬元後，其未受償之債權餘額為本金
      17萬2,274 元（0000000-0000000=172274）及自93年10月
      16日起至清償日止之利息。另加計甲○○未聲明參予分配
      之另20萬元債權本金，本件甲○○未受償之債權本金應為
      37萬2,274 元。利息部分，依甲○○、丙○○於93年6 月
      28日訂定之清償協議書約定，94年4 月1 日前按月息一分
      二計算，自94年4 月1日 起按月息二分四計算，因月息二
      分四換算年息已超過法定最高利率百分之20，應以百分之
      20計算。故本件甲○○未受償之債權金額應為37萬2,27 4
      元，及自93年10月16日起至94年3 月31日止，按年息百分
      之14.4計算，自94年4 月1 日起至清償日止，按年息百分
      之20計算之利息。而自93年10月16日起至94年3 月31日止
      ，按年息百分之14.4計算之利息金額為2 萬4,527 元；自
      94年4 月1 日起至96年7 月19日原告提起本件訴訟之日止
      ，按年息百分之20計算之利息金額為17萬1,348 元，合計
      利息金額為19萬5,875 元，加計前述本金37萬2,274 元，
      甲○○至96年7 月19日止未受償之債權金額為56萬8,149
      元。
五、得心證之理由：
（一）本件之爭點厥為被告甲○○對被告丙○○尚有若干債權金
      額未受清償。而依上述原告與被告丙○○均不爭執之事實
      ，甲○○迄至96年7 月19日止，對被告丙○○尚有56萬
      8,149 元之債權，足堪認定。
（二）按債務人怠於行使其權利時，債權人因保全債權，得以自
      己之名義，行使其權利，民法第242 條前段定有明文。本
      件原告分別對被告甲○○有如前述之債權未受清償；而被
      告甲○○迄至96年7 月19日止對被告丙○○雖亦有56萬
      8,149 元之債權尚未受清償，然被告甲○○於95 年11 月
      9 日對被告丙○○聲請強制執行後，竟於96年3 月29日撤
      回執行，顯有怠於行使其權利之情形，此經本院依職權調
      閱本院95年度執字第47859 號清償債務強制執行事件卷宗
      查明。
六、從而原告為保全債權，以自己之名義提起本件訴訟，請求被
    告丙○○給付被告甲○○56萬8,149 元，並由原告代位受領
    ，尚無不合，應予准許。至於原告主張被告甲○○對被告丙
    ○○之債權金額逾56萬8,149 元之部分，尚嫌無據，故原告
    就此部分行使代位權，請求被告丙○○向被告甲○○給付，
    並由原告代位受領，即無理由，應予駁回。
七、本件事證已臻明確，兩造其餘主張陳述及所提之證據，均毋
    庸再予審酌，附此敘明。
八、訴訟費用負擔之依據：依民事訴訟法第79條、第85條第1 項
    、第2項規定。
中    華    民    國    97    年    2     月    21    日
                  民事第三庭    法  官  許月珍
以上正本係照原本作成
如對本判決上訴，須於判決送達後20日內向本院提出上訴狀
中    華    民    國    97    年    2     月    25    日
                                書記官  劉昌明


司法院資訊處製作；財團法人民間司法改革基金會備份。
